臺灣臺北地方法院刑事判決　　　　　　　95年度訴字第1684號
公　訴　人　臺灣臺北地方法院檢察署檢察官
被　　　告　甲○○原名陳威任.
選任辯護人　蘇千晃律師
上列被告因違反槍砲彈藥刀械管制條例案件，經檢察官提起公訴
（九十五年度偵字第一七七六二號），本院判決如下：
    主  文
甲○○未經許可，持有空氣槍，處有期徒刑年貳月，併科罰金
新臺幣伍萬元，罰金如易服勞役，以新臺幣壹仟元折算壹日。
扣案之空氣手槍（槍枝管制編號為0000000000號）壹
枝沒收。
    事  實
一、甲○○明知空氣槍依槍砲彈藥刀械管制條例第四條第一項第
    一款及同法第五條之規定，未經中央主管機關許可，不得非
    法持有。甲○○於民國九十五年八月十三日十八時許，在臺
    北市中山區大佳河濱公園某流動廁所旁，因見該處地上置有
    不詳人士所棄置之具有殺傷力之空氣手槍一枝【槍枝管制編
    號0000000000號，該空氣手槍以小型二氧化碳鋼
    瓶內氣體為發射動力，經裝填直徑約四點五ｍｍ鋼珠（重量
    約零點三八ｇ）試射結果認具有殺傷力】、不具殺傷力，且
    非屬槍砲主要組成零件之小型高壓氣體鋼瓶三瓶及不具殺傷
    力之直徑四點五ｍｍ金屬彈丸（即鋼珠）十三顆，遂將該等
    物品拾起而未經主管機關許可，無故持有該空氣手槍。嗣於
    九十五年八月十三日二十三時許，甲○○駕駛車牌號碼二九
    七六－ＤＡ號自用小客車行經臺北市中山區○○○路十四號
    公園旁時，因未繫安全帶為警攔停盤查，經甲○○同意警方
    查看其所攜之電腦包包及該車輛，並由其自行打開該電腦包
    包及該車駕駛座下方之置物箱後，在為警目視可及之該車駕
    駛座下方置物箱內發現並扣得空氣手槍一枝【內置有小型高
    壓氣體鋼瓶一瓶及金屬彈丸（即鋼珠）十三顆】，並在其電
    腦包包內發現並扣得小型高壓氣體鋼瓶二瓶。
二、案經臺北市政府警察局中山分局報請臺灣臺北地方法院檢察
    署檢察官偵查起訴。
    理  由
一、上開事實，業據被告甲○○於本院審理中坦承不諱，而扣案
    之槍、鋼瓶及金屬彈丸（即鋼珠）經送內政部警政署刑事警
    察局以性能檢驗法、動能測試法鑑定後，鑑定結果認：「一
    、送鑑改造空氣手槍一枝（槍枝管制編號00000000
    00），認係空氣手槍，以小型二氧化碳鋼瓶內氣體為發射
    動力，經裝填直徑約四點五ｍｍ鋼珠（重量約零點三八ｇ）
    試射結果，測得鋼珠發射速度分別為一百四十四、一百四十
    一、一百三十九公尺／秒，計算其動能分別為三點九四、三
    點七八、三點六七焦耳，單位面積動能分別為二十四點七七
    、二十三點七五、二十三點零八焦耳／平方公分。二、送鑑
    瓦斯鋼瓶三瓶，認均係小型高壓氣體鋼瓶。三、送鑑鋼珠十
    三顆，認均係直徑約四點五ｍｍ金屬彈丸。」，此有內政部
    警政署刑事警察局九十五年九月六日刑鑑字第○九五○一二
    五四一八號槍彈鑑定書及照片等在卷可查。經本院再將扣案
    之金屬彈丸（即鋼珠）送內政部警政署刑事警察局鑑驗及向
    內政部函詢扣案之鋼瓶是否屬槍砲主要組成零件後，認「送
    鑑十三顆鋼珠，認均係直徑約四點五ｍｍ金屬彈丸，非為完
    整子彈（不具底火、火藥、彈殼等結構），故與殺傷力無涉
    」、「參據本部警政署刑事警察局九十五年九月六日刑鑑字
    第○九五○一二五四一八號槍彈鑑定書所載，送鑑瓦斯鋼瓶
    三瓶，均係小型高壓氣體鋼瓶，認非屬本部八十六年十一月
    二十四日台（八十六）內警字第八六七○六八三號公告之槍
    砲主要組成零件。」，亦有內政部警政署刑事警察局九十五
    年十二月十九日刑鑑字第○九五○一八四○六五號函、內政
    部九十六年一月四日內授警字第○九六○八七○○三五號函
    等附卷可按。再依上開內政部警政署刑事警察局九十五年九
    月六日刑鑑字第○九五○一二五四一八號槍彈鑑定書所附之
    殺傷力之相關數據所載：「（一）美國軍醫總署定義：彈丸
    撞擊動能達五十八呎磅（約為七十八點六焦耳），則足以使
    人喪失戰鬥能力。（二）本局（即內政部警政署刑事警察局
    ）對活豬作射擊測試結果，彈丸單位面積動能達二十四焦耳
    ／平方公分，則足以穿入豬隻皮肉層。（三）依日本科學警
    察研究所之研究結果，彈丸單位面積動能達二十焦耳／平方
    公分則足以穿入人體皮肉層。」，而扣案之空氣手槍經試射
    結果已超過日本科學警察研究所之研究結果，即彈丸單位面
    積動能足以穿入人體皮肉層之二十焦耳／平方公分，堪認扣
    案之空氣手槍一枝確具有殺傷力甚明，此外，復有扣案之空
    氣手槍一枝、小型高壓氣體鋼瓶（即瓦斯鋼瓶）三瓶、金屬
    彈丸（即鋼珠）十三顆及採證照片等在卷可按，是扣案之空
    氣手槍係屬槍砲彈藥刀械管制條例第四條第一項第一款所規
    定之空氣槍，為槍砲彈藥刀械管制條例所規定之未經中央主
    管機關許可，不得非法持有之物；而扣案之小型高壓氣體鋼
    瓶（即瓦斯鋼瓶）非屬槍砲彈藥刀械管制條例第四條第一項
    第一款、第三款所稱之槍砲或槍砲主要組成零件，扣案之金
    屬彈丸（即鋼珠），亦非屬槍砲彈藥刀械管制條例第四條第
    一項第二款所稱之子彈，實臻明確。被告於本院準備程序中
    雖辯稱其拾獲上開槍枝、鋼瓶及鋼珠後，本有打算將該等物
    品送警察局，但因事忙而未檢送，且不知其所拾獲之上開槍
    枝具有殺傷力云云，矧被告既自承其曾服過兵役二年，軍種
    為空軍等語（見本院九十六年二月八日審判程序筆錄），則
    被告對於槍枝是否具有殺傷力當有基本之認識，況該空氣手
    槍既處於被告實力支配下而得隨時使用，被告不將拾獲之空
    氣手槍送交主管機關或通知主管機關至其拾獲之地點處理，
    反仍將該空氣手槍置放於前開自用小客車上，其顯然有持有
    該具有殺傷力之空氣手槍之故意，甚為灼然，是被告於本院
    準備程序中所辯此節，實係卸責之詞。綜上，本案事證明確
    ，被告犯行堪以認定，應予依法論科。
二、核被告所為，係犯槍砲彈藥刀械管制條例第八條第四項之未
    經許可，持有空氣槍罪。被告於如事實欄所載之時間持有空
    氣槍之行為，屬持有行為之繼續，應僅論以一罪。被告之辯
    護人雖為被告辯護稱被告業已對起訴書所載之犯罪事實自白
    不諱，且供出槍枝來源，請依槍砲彈藥刀械管制條例第十八
    條第四項之規定減輕或免除其刑云云，然查槍砲彈藥刀械管
    制條例第十八條第四項前段係規定：犯本條例之罪，於偵查
    或審判中自白，並供述全部槍砲、彈藥、刀械之來源及去向
    ，因而查獲或因而防止重大危害治安事件之發生者，減輕或
    免除其刑，矧被告雖於審判中自白，並供述槍砲之來源，然
    並未因其供述而查獲或因而防止重大危害治安事件之發生，
    自不得援引該條項之規定，減輕或免除其刑，附此敘明。爰
    審酌被告之素行、持有空氣槍之犯罪動機、目的、手段、對
    社會治安所造成之危害，暨其犯罪後於本院審理中自白犯罪
    之態度等一切情狀，量處如主文所示之刑，並就罰金刑部分
    諭知易服勞役之折算標準，以示懲儆。至扣案之空氣手槍一
    枝，為違禁物，應依刑法第三十八條第一項第一款之規定，
    宣告沒收之。另扣案之小型高壓氣體鋼瓶（即瓦斯鋼瓶）三
    瓶及金屬彈丸（即鋼珠）十三顆，因被告持有該等物品無涉
    犯罪（理由詳後述）而非屬違禁物，依法無從宣告沒收。
三、(一)公訴意旨另以：被告未經許可，於九十五年八月十三日
        晚上六時許，在臺北市大佳河濱公園拾獲直徑約四點五
        ｍｍ金屬彈丸十三顆及高壓瓦斯鋼瓶三罐後，無故持有
        之，因認被告此部分亦涉犯槍砲彈藥刀械管制條例第八
        條第四項及同條例第十二條第四項之罪嫌云云。
    (二)按犯罪事實應依證據認定之，無證據不得認定犯罪事實
        ；又不能證明被告犯罪或其行為不罰者應諭知無罪之判
        決，刑事訴訟法第一百五十四條第二項、第三百零一條
        第一項分別定有明文。再「檢察官代表國家提起公訴，
        依檢察一體原則，到庭實行公訴之檢察官如發現起訴書
        認事用法有明顯錯誤，固得本於自己確信之法律見解，
        於論告時變更起訴之法條，或另為其他適當之主張。然
        刑事訴訟之審判，係採彈劾主義，亦即不告不理原則，
        法院對於被告之行為，應受審判之對象（範圍），乃指
        起訴書（或自訴狀）所記載之被告『犯罪事實』（包括
        與之有連續犯、想像競合犯、牽連犯等具有同一案件關
        係之犯罪事實）而言。起訴係一種訴訟上之請求，犯罪
        已經起訴，產生訴訟繫屬及訴訟關係，法院即有審判之
        權利及義務。是以若起訴書犯罪事實欄內，對此項行為
        已予以記載，即為法院應予審判之對象。審判之事實範
        圍，既以起訴之事實（包括擴張之事實）為範圍，如事
        實已經起訴而未予裁判，自屬違背法令，此觀刑事訴訟
        法第三百七十九條第十二款規定自明。訴經提起後，於
        符合同法第二百六十五條之規定，固許檢察官得為訴之
        追加，但仍以舊訴之存在為前提；必要時，檢察官亦得
        依同法第二百六十九條規定，以『撤回書』敘述理由請
        求撤回起訴；惟單一案件之事實，僅就一部分事實撤回
        起訴，基於審判不可分之關係，並不生撤回效力，而犯
        罪事實之一部減縮（即起訴事實大於判決事實），應分
        別情形於理由內為說明，刑事訴訟法對此尚無所謂擬制
        撤回起訴之規定。又本法亦無如民事訴訟法設有訴之變
        更之規定，得許檢察官就其所起訴之被告或犯罪事實加
        以變更，其聲請變更，除係具有另一訴訟之情形，應分
        別辦理外，並不生訴訟法上之效力，法院自不受其拘束
        。司法審判實務中，到庭實行公訴之檢察官於其提出之
        「論告書」或於言詞辯論時所為之主張或陳述，常有與
        起訴書所載犯罪事實不盡相同之情形。於此，應先究明
        其論告時之所述，究屬訴之追加、撤回或變更範疇，抑
        或原本係屬於起訴效力所及之他部事實之擴張、或起訴
        事實之一部減縮，而異其處理方式（如屬後者事實之擴
        張、減縮，應僅在促使法院之注意，非屬訴訟上之請求
        ）。除撤回起訴已生效力，其訴訟關係已不存在，法院
        無從加以裁判外，其他各種情形，法院自不得僅就檢察
        官論告時所陳述或主張之事實為裁判，而置原起訴事實
        於不顧。」，復經最高法院著有九十五年度臺上字第二
        六三三號判決可資查考（最高法院九十五年度臺上字第
        六二二四、六六四六號判決要旨同）。
    (三)經查：本院將扣案之鋼珠送內政部警政署刑事警察局鑑
        驗及向內政部函詢扣案之鋼瓶是否屬槍砲主要組成零件
        後，認「送鑑十三顆鋼珠，認均係直徑約四點五ｍｍ金
        屬彈丸，非為完整子彈（不具底火、火藥、彈殼等結構
        ），故與殺傷力無涉」、「參據本部警政署刑事警察局
        九十五年九月六日刑鑑字第○九五○一二五四一八號槍
        彈鑑定書所載，送鑑瓦斯鋼瓶三瓶，均係小型高壓氣體
        鋼瓶，認非屬本部八十六年十一月二十四日台（八十六
        ）內警字第八六七○六八三號公告之槍砲主要組成零件
        。」，有內政部警政署刑事警察局九十五年十二月十九
        日刑鑑字第○九五○一八四○六五號函、內政部九十六
        年一月四日內授警字第○九六○八七○○三五號函等在
        卷可按，是被告持有前開小型高壓氣體鋼瓶三瓶及金屬
        彈丸（即鋼珠）十三顆之所為，顯不構成任何犯罪，蒞
        庭之公訴人雖據卷內資料減縮被告持有鋼珠十三顆之犯
        罪事實而認被告未涉犯槍砲彈藥刀械管制條例第十二條
        第四項之持有子彈犯行（見本院九十六年二月八日審判
        筆錄），然揆之前開說明，本院仍應就起訴書所指被告
        涉犯持有瓦斯鋼瓶及彈珠之犯行為裁判，此部分本應為
        被告無罪判決之諭知，然因起訴書認此部分與前開論罪
        科刑部分分別有實質上一罪及想像競合犯之裁判上一罪
        關係，本院就此爰不另為無罪判決之諭知，附此敘明。
據上論斷，應依刑事訴訟法第二百九十九條第一項前段，槍砲彈
藥刀械管制條例第八條第四項，刑法第十一條前段、第四十二條
第三項、第三十八條第一項第一款，判決如主文。
本案經檢察官郭瑜芳到庭執行職務
中　　華　　民　　國　　96　　年　　2  　 月　　12　　日
　　　　　　　　　刑事第九庭  審判長法  官  蘇素娥
                                    法  官  林怡秀
                                    法　官　黃紹紘
以上正本證明與原本無異。
如不服本判決，應於判決送達後十日內向本院提出上訴狀（應抄
附繕本）。告訴人或被害人如對於本判決不服者，應具備理由請
求檢察官上訴，其上訴期間之計算係以檢察官收受判決正本之日
期為準。
　　　　　　　　　　　　　　　　    書記官　陳靜君
中　　華　　民　　國　　96　　年　　2 　　月　　13　　日
附錄本案論罪科刑所犯法條全文：
槍砲彈藥刀械管制條例第八條
未經許可，製造、販賣或運輸鋼筆槍、瓦斯槍、麻醉槍、獵槍、
空氣槍或第四條第一項第一款所定其他可發射金屬或子彈具有殺
傷力之各式槍砲者，處無期徒刑或五年以上有期徒刑，併科新臺
幣一千萬元以下罰金。
未經許可，轉讓、出租或出借前項所列槍枝者，處五年以上有期
徒刑，併科新臺幣一千萬元以下罰金。
意圖供自己或他人犯罪之用，而犯前二項之罪者，處無期徒刑或
七年以上有期徒刑，併科新臺幣一千萬元以下罰金。
未經許可，持有、寄藏或意圖販賣而陳列第一項所列槍枝者，處
三年以上十年以下有期徒刑，併科新臺幣七百萬元以下罰金。
第一項至第三項之未遂犯罰之。
